臺灣橋頭地方法院刑事判決　
111年度審易字第132號
公  訴  人  臺灣橋頭地方檢察署檢察官
被      告  温丞焌




            郭原嘉



上列被告因詐欺等案件，經檢察官提起公訴（110年度偵字第866
1號、110年度偵緝字第627號），被告等於準備程序中就被訴事
實均為有罪之陳述，經告知簡式審判程序之旨，並聽取被告與公
訴人之意見後，裁定進行簡式審判程序，判決如下：
    主  文
温丞焌共同犯如附表二編號1至6主文欄所示之陸罪，各處如附表
二編號1至6主文欄所示之刑及如附表二編號3、4主文欄所示之沒
收。如附表二編號2、4、5、6所示之罪，應執行拘役柒拾日，如
易科罰金，以新臺幣壹仟元折算壹日。
郭原嘉共同犯如附表二編號1至6主文欄所示之陸罪，各處如附表
二編號1至6主文欄所示之刑及如附表二編號1、2、3、6主文欄所
示之沒收。如附表二編號2、4、5、6所示之罪，應執行拘役柒拾
日，如易科罰金，以新臺幣壹仟元折算壹日。
    事  實
一、温丞焌於民國110年1月26日5時57分許，駕駛車牌號碼000-0
    000號自用小客車，搭載郭原嘉前往高雄市楠梓區加昌路附
    近之「卡樂自助洗車廠」，因郭原嘉下車拾獲王姵涵所有、
    不慎遺落在該處置物籃內之皮夾1個（內有王姵涵之現金新
    臺幣〈下同〉900元及台新國際商業銀行信用卡〈下稱台新銀行
    信用卡，卡號詳卷〉、王道商業銀行簽帳金融卡〈下稱王道銀
    行簽帳卡，卡號詳卷〉、中華郵政金融卡、國民身分證、健
    保卡、汽車駕照、機車駕照、好市多會員卡各1張），經告
    知温丞焌後，2人竟共同意圖為自己不法之所有，基於侵占
    遺失物之犯意聯絡，將上開皮夾及其內財物侵占入己。
二、温丞焌、郭原嘉復共同意圖為自己不法之利益及不法之所有
    ，基於詐欺得利、詐欺取財、以不正方法由收費設備取得他
    人財物之犯意聯絡，利用小額消費在一定額度內不需核對持
    卡人身分、無庸簽名之機制，在如附表一編號1至5所示地點
    ，由郭原嘉或温丞焌分別佯裝持卡人本人刷卡消費（各次消
    費之刷卡人、卡別、刷卡金額分別如附表一編號1至5所示）
    ，而為如附表一編號1至5所示之消費項目，其中就附表一編
    號1、2、3、5所示刷卡成功部分，使各該商店誤認係持卡人
    本人持卡消費而陷於錯誤，出售如附表一編號1、2、3、5所
    示之商品，温丞焌、郭原嘉因而詐得如附表一編號1、2、3
    、5所示之利益或財物；就附表一編號4所示部分，則利用自
    助加油機之收費設備，以盜刷信用卡之不正方法，欲進行自
    助加油，惟因感應失敗而未能得逞。嗣因王姵涵發現其王道
    銀行簽帳卡、台新銀行信用卡遭盜刷後報警處理，經警調閱
    如附表一編號1至5所示地點之監視器畫面，始循線查悉上情
    。
三、案經王姵涵訴由高雄市政府警察局楠梓分局報告臺灣橋頭地
    方檢察署檢察官偵查起訴。
    理  由
一、被告温丞焌、郭原嘉所犯均非為死刑、無期徒刑、最輕本刑
    為3年以上有期徒刑之罪或高等法院管轄之第一審案件，而
    於準備程序進行中，被告等就被訴事實均為有罪之陳述，經
    法官告知簡式審判程序之旨，並聽取當事人之意見後，裁定
    進行簡式審判程序，是本案之證據調查，依刑事訴訟法第27
    3條之2規定，不受同法第159條第1項、第161條之2、第161
    條之3、第163條之1及第164條至第170條規定之限制，合先
    敘明。
二、上揭犯罪事實，業據被告温丞焌於警偵訊、被告郭原嘉於偵
    訊供述在卷（見警卷第3至9頁；偵卷第171至173、257至267
    頁），且被告2人於本院準備程序及審理時均坦承不諱（見
    院卷第128至129、133至135、144、149頁），核與證人即告
    訴人王姵涵於警詢及偵查中之證述（見警卷第19至23頁；偵
    卷第155至157頁）情節相符，並有台新銀行信用卡刷卡明細
    1份、電子發票3張、刷卡明細翻拍照片1張（見警卷第37至4
    5頁）、王道商業銀行股份有限公司110年7月7日王道銀字第
    1105600763號函暨刷卡明細1份（見偵卷第131至133頁）、
    如附表一所示地點之監視器畫面截圖1份（見警卷第99至147
    頁）、內政部警政署反詐騙諮詢專線紀錄表、高雄市政府警
    察局楠梓分局翠屏派出所受理詐騙帳戶通報警示簡便格式表
    、金融機構聯防機制通報單各1份（見警卷第51至55頁）及
    車輛詳細資料報表（見警卷第153頁）等資料在卷可佐，足
    認被告2人前開任意性之自白核與事實相符，堪信為真實。
    綜上，本件事證明確，被告2人上揭犯行，均堪認定，俱應
    依法論科。 
三、論罪
(一)按刑法第339條第1項、第2項分別規定詐欺取財罪及詐欺得
    利罪，前者之行為客體係指財物，後者則指財物以外之財產
    上不法利益，被告2人就事實欄二之附表一編號1犯行，所詐
    得之數位遊戲點數，並非現實可見之有形財物，但可供人於
    數位遊戲中儲值購買數位服務或虛擬商品，具有財產上價值
    之利益，自應成立刑法第339條第2項之詐欺得利罪。次按所
    謂「收費設備」則係指由消費者自動支付貨款或服務費用而
    取得貨物或獲得服務之自動裝置，被告2人就事實欄二之附
    表一編號4犯行，係操作自助加油機以盜刷信用卡之不正方
    法，欲進行自助加油，但因感應失敗而未能得逞，並非對自
    然人即加油站員工施用詐術，使加油站員工替其等車輛加油
    之情形，應成立以不正方法由收費設備取得他人之物未遂罪
    ，而非詐欺取財未遂罪。是核被告2人所為，就事實欄一部
    分，均係犯刑法第337條之侵占遺失物罪；就事實欄二之附
    表一編號1部分，均係犯刑法第339條第2項之詐欺得利罪；
    就事實欄二之附表一編號2、3、5部分，均係犯刑法第339條
    第1項之詐欺取財罪；就事實欄二之附表一編號4部分，均係
    犯刑法第339條之1第3項、第1項之以不正方法由收費設備取
    得他人之物未遂罪。
(二)被告2人在如附表一編號2、3、5所示商店內各為6次、3次、
    3次刷卡行為，以及如附表一編號4所示操作自助加油機之收
    費設備而為2次刷卡感應行為，各係基於一個詐欺取財或以
    不正方法由收費設備取得他人之物之行為決意，接續侵害同
    一被害人之財產法益，在同一商店或同一自助加油機所為各
    次盜刷成功或失敗等舉動之獨立性極為薄弱，依一般社會健
    全觀念，在時間差距上，難以強行分開，各應視為數個舉動
    之接續施行，分屬接續犯而各論以一罪。
(三)公訴意旨認被告2人就事實欄二之附表一編號1犯行係犯詐欺
    取財罪、附表一編號4犯行係犯詐欺取財未遂罪，均有未洽
    ，惟因基本社會事實尚屬同一，經本院對被告2人告知詐欺
    得利之犯罪事實及罪名（見院卷第127、133、143頁），而
    無礙被告2人防禦權之行使；且以不正方法由收費設備取得
    他人之物未遂罪，較原起訴之罪名即詐欺取財未遂罪為輕，
    縱未告知變更罪名，亦無礙於被告2人之防禦權，爰依法變
    更起訴法條予以審理。
(三)被告2人就上開犯行，均有犯意聯絡及行為分擔，均為共同
    正犯。被告2人所犯1次侵占遺失物罪、1次詐欺得利罪、3次
    詐欺取財罪及1次以不正方法由收費設備取得他人之物未遂
    罪，共計6罪，犯意各別，行為互殊，應予分論併罰。起訴
    書認被告2人就事實欄二之附表一編號2至5所示14次刷卡成
    功及失敗之行為，均應分論併罰乙節，惟被告2人在如附表
    一編號2、3、5所示商店內各為6次、3次、3次刷卡行為，以
    及如附表一編號4所示操作自助加油機之收費設備而為2次刷
    卡感應行為，各為接續犯，僅包括論以3次詐欺取財罪及1次
    以不正方法由收費設備取得他人之物未遂罪，已如前述，是
    公訴意旨主張上開部分應論以14罪，容有誤會。
四、科刑
(一)被告温丞焌前因施用毒品案件，經臺灣高雄地方法院（下稱
    高雄地院）分別以106年度簡字第142號、第781號判決各判
    處有期徒刑3月、2月確定，嗣經同法院以106年度聲字第218
    5號裁定應執行有期徒刑4月確定（下稱甲案）；嗣因竊盜案
    件，經本院以105年度易字第391號判決各判處有期徒刑5月
    、5月（應執行有期徒刑8月，下稱乙案）、7月（下稱丙案
    ）確定；又因施用毒品案件，經臺灣屏東地方法院以107年
    度簡字第471號判決判處有期徒刑3月確定（下稱丁案），甲
    、乙、丙、丁案接續執行，於108年1月3日縮短刑期假釋（
    後接續執行另案拘役30日，於108年2月1日出監），於假釋
    開始時，甲、乙案已先後於107年3月22日、同年11月22日執
    行完畢；被告郭原嘉前因施用毒品及竊盜等案件，經高雄地
    院分別以104年度簡字第795號判決判處有期徒刑3月、104年
    度簡字第841號判決判處有期徒刑2月、104年度審易字第736
    號判決判處有期徒刑7月、7月、6月、5月、104年度審易字
    第2405號判決判處有期徒刑8月、3月確定，上開各罪嗣經高
    雄地院以105年度聲字第4410號裁定應執行有期徒刑3年確定
    （下稱戊案）；又因施用毒品案件，經高雄地院以104年度
    簡字第5119號判決判處有期徒刑4月確定（下稱己案）；戊
    、己案接續執行，於107年6月22日縮短刑期假釋出監，所餘
    刑期付保護管束，於108年8月25日保護管束期滿未經撤銷假
    釋視為執行完畢等情，此有被告2人之臺灣高等法院被告前
    案紀錄表在卷可參（見院卷第157至165、203至211頁）。被
    告2人於受有期徒刑執行完畢後，5年以內故意再犯本案事實
    欄二所示有期徒刑以上之5罪，均為累犯，本院審酌被告2人
    如事實欄二所犯1次詐欺得利、3次詐欺取財、1次以不正方
    法由收費設備取得他人之物未遂等犯行，距其等實際出監日
    期相隔僅約2年、2年7月不等，且上開犯行與其等構成累犯
    之竊盜犯行，同屬侵害他人財產法益之犯罪，足見被告2人
    對刑罰反應力薄弱，未因先前竊盜案刑罰之執行知所警惕，
    主觀惡性較重，又依其等犯罪情節，尚無司法院釋字第775
    號解釋意旨所指之罪刑不相當之情形（最高法院108年度台
    上字第338、976、1111號判決意旨參照），爰依刑法第47條
    第1項之規定，就被告2人所為如事實欄二所示5罪，均加重
    其刑。
(二)被告2人就事實欄二之附表一編號4犯行，已著手操作自助加
    油機欲盜刷信用卡進行自助加油，惟因感應失敗而未能得逞
    ，屬未遂犯，均依刑法第25條第2項規定減輕其刑，並依法
    先加後減之。
(三)爰審酌被告2人拾獲告訴人遺失之皮夾後，未送交警察機關
    處理，反而起意侵占，進而盜刷告訴人之信用卡、簽帳卡消
    費詐取利益及財物，顯然欠缺尊重他人財產法益及守法觀念
    ，影響社會安全及金融秩序；復考量被告2人坦承犯行，雖
    與告訴人調解成立，惟迄未依調解內容給付任何款項予告訴
    人之犯後態度，有調解筆錄、本院辦理刑事案件電話紀錄查
    詢表、審理單在卷可憑（見院卷第155、232、234頁）；兼
    衡其等犯罪動機、目的、手段、彼此分工情形、盜刷信用卡
    及簽帳卡之次數、金額、成功與否等情況、獲取利益與財物
    之價值及分配狀況，造成告訴人所受損害之程度；暨被告温
    丞焌自陳高中肄業之智識程度、入監前從事怪手司機工作、
    日薪3,000元、經濟狀況小康、需扶養父母（見院卷第150頁
    ）；被告郭原嘉自陳高職肄業之智識程度、入監前從事太陽
    能工作、日薪2,500元、經濟狀況勉持、需扶養1名子女（見
    院卷第150頁）等一切情狀，分別量處如附表二編號1至6主
    文欄所示之刑，並就附表二編號1部分諭知易服勞役、附表
    二編號2至6部分均諭知易科罰金之折算標準。另綜合考量被
    告2人如附表二編號2、4、5、6所示之罪，各次犯行均在同
    一日，犯案時間相近，對告訴人財產法益之侵害及詐得財物
    與利益之價值等情，按刑法第51條數罪併罰定執行刑之立法
    所採之限制加重原則，避免以實質累加方式定應執行刑，使
    處罰之刑度顯將超過其行為之不法內涵，而違反罪責原則，
    並考量因生命有限，刑罰對被告等造成之痛苦程度，係隨刑
    度增加而生加乘效果，而非以等比方式增加，而隨罪數增加
    遞減其刑罰之方式，當足以評價被告行為之不法性之法理（
    即多數犯罪責任遞減原則），分別定其應執行刑及諭知易科
    罰金之折算標準如主文後段所示。
五、沒收
(一)按共同犯罪行為人之組織分工及不法所得，未必相同，彼此
    間犯罪所得之分配懸殊，其分配較少甚或未受分配之人，如
    仍應就全部犯罪所得負連帶沒收之責，超過其個人所得之剝
    奪，無異代替其他犯罪參與者承擔刑罰，顯失公平，因共犯
    連帶沒收與罪刑相當原則相齟齬，故共同犯罪，所得之物之
    沒收，應就各人分得之數為之，亦即沒收或追徵應就各人所
    實際分得者為之（最高法院104年第13次及第14次刑庭會議
    決議參照）。
(二)被告2人所侵占告訴人遺失之皮夾1個及其內現金900元，係
    由被告郭原嘉所拾取，並未交予被告温丞焌等情，業據被告
    被告温丞焌於警詢時供述明確，並有如附表一編號1所示地
    點之監視器畫面在卷可佐，亦無證據顯示被告温丞焌有分得
    上開皮夾及現金之情形，堪認此部分犯罪所得係歸被告郭原
    嘉所取得，且未經扣案或實際發還告訴人，應依刑法第38條
    之1第1項前段、第3項規定，在被告郭原嘉所犯如附表二編
    號1主文欄所示罪名項下均宣告沒收，於全部或一部不能沒
    收或不宜執行沒收時，追徵其價額。至於上開皮夾內之台新
    銀行信用卡、王道銀行簽帳卡、中華郵政金融卡、國民身分
    證、健保卡、汽車駕照、機車駕照、好市多會員卡各1張，
    主要係作為告訴人理財、支付工具或表彰其身分、資格之用
    ，具有專屬性，卡片或證件本身價值不高，若經所有人申請
    掛失、補發後即失去原有之作用，因認沒收該等物品欠缺刑
    法上之重要性，爰依刑法38條之2第2項規定，均不予宣告沒
    收或追徵。
(三)被告2人各次盜刷信用卡或簽帳卡所詐得之數位遊戲點數或
    遊戲點數卡，係由該次刷卡之人取得等情，業據被告2人供
    承在卷，且未經扣案或實際發還被害人，是依刑法第38條之
    1第1項前段、第3項規定，被告温丞焌於附表一編號2所示時
    、地盜刷3,000元所詐得如附表一編號2之②所示遊戲點數卡
    ；被告郭原嘉於附表一編號1所示時、地盜刷100元所詐得如
    附表一編號1所示數位遊戲點數之利益及其於附表一編號2所
    示時、地盜刷2筆3,000元所詐得如附表一編號2之①所示遊戲
    點數卡，應分別在被告温丞焌所犯如附表二編號3主文欄所
    示罪名項下及被告郭原嘉所犯如附表二編號2、3主文欄所示
    罪名項下各宣告沒收，於全部或一部不能沒收或不宜執行沒
    收時，追徵其價額。
(三)被告温丞焌於附表一編號3所示時、地盜刷100元、400元所
    詐得如附表一編號3所示汽油，係加入其所駕駛之車牌號碼0
    00-0000號自用小客車內等情，有附表一編號3所示地點之監
    視器畫面在卷可佐，堪認係由被告温丞焌取得此部分犯罪所
    得；被告郭原嘉於附表一編號5所示時、地盜刷10元、40元
    所詐得如附表一編號5所示麥香紅茶飲料及打火機，係由被
    告郭原嘉出面購買等情，有附表一編號5所示地點之監視器
    畫面在卷可佐，亦無證據顯示有分予被告温丞焌之情形，堪
    認係由被告郭原嘉取得此部分犯罪所得，均未經扣案或實際
    發還被害人，應分別在被告温丞焌所犯如附表二編號4主文
    欄所示罪名項下及被告郭原嘉所犯如附表二編號6主文欄所
    示罪名項下各宣告沒收，於全部或一部不能沒收或不宜執行
    沒收時，追徵其價額。
(四)上開宣告多數沒收者，應依刑法第40條之2第1項規定併執行
    之。
據上論斷，應依刑事訴訟法第273條之1第1項、第299條第1項前
段、第300條，判決如主文。
本案經檢察官黃楷中提起公訴，檢察官李門騫到庭執行職務。
中　　華　　民　　國　　111 　年　　5 　　月　　3 　　日
                  刑事第四庭    法　官  馮君傑
以上正本證明與原本無異。
如不服本判決應於收受判決後20日內向本院提出上訴書狀，並應
敘述具體理由。其未敘述上訴理由者，應於上訴期間屆滿後20 
日內向本院補提理由書 (均須按他造當事人之人數附繕本)「切
勿逕送上級法院」。
中　　華　　民　　國　　111 　年　　5 　　月　　3 　　日
                                書記官  謝怡貞
附表一
編號 時間 地點 刷卡人 卡別 消費項目 刷卡金額及情形 詐得商品或利益 1 110年1月26日6時15分許 在「卡樂自助洗車廠」內，以手機上網連結至電腦軟體店 郭原嘉 王道銀行簽帳卡 購買數位遊戲點數 100元 刷卡成功 價值100元之數位遊戲點數(由郭原嘉取得) 2 110年1月26日6時36分許 高雄市○○區○○路000號「統一超商盛田店」 郭原嘉 台新銀行信用卡 購買遊戲點數卡 3,000元 刷卡成功 ①價值6,000元之遊戲點數卡(由郭原嘉取得) ②價值3,000元之遊戲點數卡(由温丞焌取得)  110年1月26日6時37分許     3,000元 刷卡成功   110年1月26日6時39分許  温丞焌   3,000元 刷卡成功   110年1月26日6時40分許  郭原嘉   3,000元 刷卡失敗   110年1月26日6時40分許     3,000元 刷卡失敗   110年1月26日6時41分許     899元 刷卡失敗  3 110年1月26日6時54分許 高雄市○○區○○○路000號「高楠加油站」 温丞焌 台新銀行信用卡 加油  100元 刷卡失敗 價值500元之汽油(由温丞焌取得)  110年1月26日6時54分許   王道銀行簽帳卡  100元 刷卡成功   110年1月26日6時55分許     400元 刷卡成功  4 110年1月26日7時6分許 高雄市○○區○○○路000號「松詠加油站」 温丞焌 台新銀行信用卡 以自助加油機進行自助加油 2,250元 刷卡失敗 未得逞  110年1月26日7時7分許     2,250元刷卡失敗  5 110年1月26日7時17分許 高雄市○○區○○路000號「OK超商崇德店」 郭原嘉 台新銀行信用卡 購買商品 1,000元刷卡失敗 價值合計50元之麥香紅茶飲料及打火機(由郭原嘉取得)  110年1月26日7時21分許   王道銀行簽帳卡   10元 刷卡成功   110年1月26日7時22分許     40元 刷卡成功  
附表二
編號 犯罪事實 主文 1 事實欄一部分 温丞焌共同犯侵占遺失物罪，處罰金新臺幣陸仟元，如易服勞役，以新臺幣壹仟元折算壹日。 郭原嘉共同犯侵占遺失物罪，處罰金新臺幣捌仟元，如易服勞役，以新臺幣壹仟元折算壹日。未扣案犯罪所得皮夾壹個、新臺幣玖佰元均沒收，於全部或一部不能沒收或不宜執行沒收時，追徵其價額。 2 事實欄二之附表一編號1部分 温丞焌共同犯詐欺得利罪，累犯，處拘役貳拾日，如易科罰金，以新臺幣壹仟元折算壹日。 郭原嘉共同犯詐欺得利罪，累犯，處拘役貳拾伍日，如易科罰金，以新臺幣壹仟元折算壹日。未扣案犯罪所得如附表一編號1所示利益沒收，於全部或一部不能沒收或不宜執行沒收時，追徵其價額。 3 事實欄二之附表一編號2部分 温丞焌共同犯詐欺取財罪，累犯，處有期徒刑參月，如易科罰金，以新臺幣壹仟元折算壹日。未扣案犯罪所得如附表一編號2之②所示之物沒收，於全部或一部不能沒收或不宜執行沒收時，追徵其價額。 郭原嘉共同犯詐欺取財罪，累犯，處有期徒刑肆月，如易科罰金，以新臺幣壹仟元折算壹日。未扣案犯罪所得如附表一編號2之①所示之物沒收，於全部或一部不能沒收或不宜執行沒收時，追徵其價額。 4 事實欄二之附表一編號3部分 温丞焌共同犯詐欺取財罪，累犯，處拘役參拾日，如易科罰金，以新臺幣壹仟元折算壹日。未扣案犯罪所得如附表一編號3所示之物沒收，於全部或一部不能沒收或不宜執行沒收時，追徵其價額。 郭原嘉共同犯詐欺取財罪，累犯，處拘役貳拾日，如易科罰金，以新臺幣壹仟元折算壹日。 5 事實欄二之附表一編號4部分 温丞焌共同犯以不正方法由收費設備取得他人之物未遂罪，累犯，處拘役貳拾日，如易科罰金，以新臺幣壹仟元折算壹日。 郭原嘉共同犯以不正方法由收費設備取得他人之物未遂罪，累犯，處拘役拾伍日，如易科罰金，以新臺幣壹仟元折算壹日。 6 事實欄二之附表一編號5部分 温丞焌共同犯詐欺取財罪，累犯，處拘役拾伍日，如易科罰金，以新臺幣壹仟元折算壹日。 郭原嘉共同犯詐欺取財罪，累犯，處拘役貳拾伍日，如易科罰金，以新臺幣壹仟元折算壹日。未扣案犯罪所得如附表一編號5所示之物沒收，於全部或一部不能沒收或不宜執行沒收時，追徵其價額。 
附錄本案論罪科刑法條全文：
中華民國刑法第337條
意圖為自己或第三人不法之所有，而侵占遺失物、漂流物或其他
離本人所持有之物者，處1萬5千元以下罰金。

中華民國刑法第339條
（普通詐欺罪）
意圖為自己或第三人不法之所有，以詐術使人將本人或第三人之
物交付者，處5年以下有期徒刑、拘役或科或併科50萬元以下罰
金。
以前項方法得財產上不法之利益或使第三人得之者，亦同。
前二項之未遂犯罰之。

中華民國刑法第339條之1
（違法由收費設備取得他人之物之處罰）
意圖為自己或第三人不法之所有，以不正方法由收費設備取得他
人之物者，處1年以下有期徒刑、拘役或10萬元以下罰金。
以前項方法得財產上不法之利益或使第三人得之者，亦同。
前二項之未遂犯罰之。